臺灣高等法院刑事裁定
111年度抗字第1230號
抗  告  人
即  受刑人  林品翰


上列抗告人因聲請撤銷緩刑案件，不服臺灣臺北地方法院中華民
國111年6月27日裁定（111年度撤緩字第96號），提起抗告，本
院裁定如下：
    主  文
原裁定撤銷。
檢察官之聲請駁回。
    理  由
一、原裁定意旨略以：抗告人即受刑人林品翰前因違反毒品危害
    防制條例案件，經臺灣新北地方法院以109年度訴字第1036
    號判處有期徒刑1年10月、拘役59日，緩刑5年，緩刑期間付
    保護管束，並應於緩刑期間，依調解筆錄支付賠償金予蘇建
    穎，及應向指定之政府機關、政府機構、行政法人、社區或
    其他符合公益目的之機構或團體，提供240小時之義務勞務
    ，於民國110年3月31日確定在案（下稱甲案）；而其於甲案
    受緩刑宣告前之107年12月7日、108年2月16日，另犯恐嚇取
    財未遂罪，經臺灣臺北地方法院以110年度易字第61號判處
    有期徒刑4月，於111年3月15日確定（下稱乙案）；又其於
    甲案受緩刑宣告前之108年3月4日，另犯恐嚇取財罪，經臺
    灣臺北地方法院以109年度訴字第1154號判處有期徒刑6月，
    於111年4月19日確定（下稱丙案）等情，有上開刑事判決書
    及本院被告前案紀錄表在卷可稽，是抗告人係於緩刑前因故
    意犯他罪，而在緩刑期內受6月以下有期徒刑、拘役之宣告
    確定，又乙案之犯罪時間為107年12月7日及108年2月16日、
    丙案之犯罪時間為108年3月4日、甲案之犯罪時間為109年2
    月13日，乙、丙2案之犯罪時間僅相距不到1月，且甲案距離
    丙案亦未滿1年，可知抗告人於甲案緩刑前，多次犯下乙、
    丙等案，已可知其法敵對意識強烈，屢屢觸法，其所犯之甲
    案顯非偶發犯罪。再者，抗告人所犯之乙、丙2案之恐嚇取
    財罪之最低刑度為6月以上5年以下有期徒刑，而甲案之所犯
    修正前販賣第二級毒品罪之最低刑度為7年以上有期徒刑，
    可見抗告人所為之犯罪行為惡性日益嚴重，從可易科罰金之
    刑度至不可易科罰金之刑度，堪認抗告人顯非因一時失慮，
    可徵抗告人所犯甲案並非偶發性犯罪，亦無從認其已具悔改
    之心，如未給予適當懲戒，實難杜絕抗告人日後再犯之可能
    性，是甲案為緩刑宣告之理由業已動搖，原緩刑宣告顯難收
    預期之抑制再犯、矯治教化功效，確有執行刑罰之必要，是
    檢察官聲請撤銷前開緩刑宣告，核與刑法第75條之1第1項第
    1款規定相符，應予准許撤銷抗告人緩刑宣告等語。
二、抗告意旨略以：抗告人涉犯之乙案及丙案，皆於甲案前並已
    移送偵辦，甲案於審理時，應已考量抗告人前案紀錄表上乙
    案及丙案之犯行，仍予以附條件緩刑之判決，亦認抗告人仍
    有教化之可能。又抗告人於乙案及丙案之動機係相互糾紛所
    致，事後已認罪亦與被害人達成和解並予以補償，且兩者罪
    名及罪質皆與甲案不盡相同，亦屬刑事訴訟法第376條所列
    舉之輕罪。況抗告人自甲案宣告緩刑以來，不曾再度涉犯其
    他案件，於緩刑期間內亦準時向觀護人報到、服任義務勞動
    ，無論由家庭、工作、健康、經濟狀況、補償被害人、遵守
    緩刑條件等情，皆可看出抗告人有矯治可能，不宜以甲案涉
    犯前之乙案、丙案輕微且已和解之犯行，剝奪抗告人更生之
    機會等語。
三、按受緩刑之宣告而有下列情形之一，足認原宣告之緩刑難收
    其預期效果，而有執行刑罰之必要者，得撤銷其宣告：一、
    緩刑前因故意犯他罪，而在緩刑期內受得易科罰金之有期徒
    刑、拘役或罰金之宣告確定者，刑法第75條之1第1項第1款
    定有明文。於得撤銷緩刑之情形，法官應依職權本於合目的
    性之裁量，妥適審酌被告所犯前後數罪間，關於法益侵害之
    性質、再犯之原因、違反法規範之情節是否重大、被告主觀
    犯意所顯現之惡性及其反社會性等情，是否已使前案原為促
    使惡性輕微之被告或偶發犯、初犯改過自新而宣告之緩刑，
    已難收其預期之效果，而確有執行刑罰之必要，此與刑法第
    75條第1項所定2款要件有一具備，即毋庸再行審酌其他情狀
    ，應逕予撤銷緩刑之情形不同。
四、經查：
　㈠抗告人於109年2月13日犯販賣第二級毒品未遂罪及妨害公務
    執行罪，經臺灣新北地方法院以109年度訴字第1036號分別
    判處有期徒刑1年10月、拘役59日，並宣告緩刑5年，緩刑期
    間付保護管束，並應於緩刑期間，依調解筆錄支付賠償金予
    蘇建穎，及應向指定之政府機關、政府機構、行政法人、社
    區或其他符合公益目的之機構或團體，提供240小時之義務
    勞務，於110年3月31日確定在案，而其受甲案緩刑宣告前之
    107年12月7日、108年2月16日，另犯恐嚇取財未遂罪，經臺
    灣臺北地方法院以110年度易字第61號判處有期徒刑4月，於
    111年3月15日確定，又其於甲案受緩刑宣告前之108年3月4
    日，另犯恐嚇取財罪，經臺灣臺北地方法院以109年度訴字
    第1154號判處有期徒刑6月，於111年4月19日確定等情，有
    上開刑事判決書及本院被告前案紀錄表在卷可稽，是抗告人
    確有於緩刑期前因故意犯他罪，而在緩刑期內受6月以下有
    期徒刑宣告確定之事實，足堪認定。
　㈡有鑑於現今刑罰目的除制裁不法外，尚以教育、教化受刑人
    以期日後得以重返社會為目標，倘一旦有於緩刑期內受刑之
    宣告之情形，即不加審酌各該案件之實際行為時點及具體情
    節，一律撤銷緩刑，非但有違國家刑罰權行使應遵循之比例
    原則，抑且與緩刑制度給予受刑人自新機會，避免短期自由
    刑弊端之立法本旨未盡相符。本件是否應撤銷前案緩刑宣告
    ，揆諸前揭說明，仍應妥適審酌受刑人是否符合「足認原宣
    告之緩刑難收預期效果，而有執行刑罰之必要」之實質要件
    。查抗告人所涉犯之前案（即甲案）與丙案相隔未滿1年，
    且乙、丙兩案相隔亦未滿1月，前揭3案，其行為實值非難，
    惟乙案及丙案之犯罪時間點（107年12月7日、108年2月16日
    、108年3月4日），係於甲案諭知緩刑之前（110年2月23日
    ），甚至係於其涉犯甲案前（109年2月13日），抗告人未及
    受懲，亦未知有緩刑之機會，此與已知獲有緩刑寬典仍不知
    戒慎其行者有別，不得僅因抗告人遭起訴、審理之先後，致
    後案判決在本案緩刑期內，驟論本案原宣告之緩刑難收其預
    期效果，而有執行刑罰之必要之程度。又抗告人後案（即乙
    案及丙案）所犯，皆為得易科罰金之罪，亦與前案（甲案）
    係違反毒品危害防制條例案件之罪質不同，且抗告人於乙案
    之未遂犯行並未實際造成告訴人財務損失之結果，丙案部分
    亦與告訴人達成和解，況抗告人於前案受緩刑宣告後，即未
    再犯與毒品相關之案件，亦再無其他犯罪經法院判處罪刑之
    紀錄，卷內復查無有何違反上開緩刑所附條件情節重大之情
    事，則是否得僅因後案所犯得易科罰金之案件，即撤銷抗告
    人前案緩刑之宣告，致其須執行有期徒刑1年10月、拘役59
    日之刑罰，未免過於嚴苛，而與比例原則相違。故本院衡酌
    上開各情，認抗告人後案所違反法規範情節、主觀顯現之惡
    性及反社會性，尚非至所宣告之緩刑已不能收其預期效果之
    程度，再者，檢察官對於抗告人如何符合「足認原宣告緩刑
    難收預期效果，而有執行刑罰之必要」等實質要件，除提出
    前、後案判決書，並主張犯罪時間接近之外，並未提出其他
    證據足認原宣告之緩刑已難收其預期效果，而有執行刑罰之
    必要，尚乏所據。　　
五、綜上所述，原審依上開規定准許檢察官之聲請，裁定撤銷抗
    告人之緩刑宣告，於法有違。抗告人之抗告，為有理由，爰
    撤銷原裁定，並自為裁定，駁回檢察官之聲請。　
據上論斷，應依刑事訴訟法第413條，裁定如主文。
中　　華　　民　　國　　111 　年　　8 　　月　　23　　日
                  刑事第十二庭  審判長法　官  陳如玲
　　　　　　　　　　　　　　　　　　　法　官  廖建瑜
　　　　　　　　　　　　　　　　　　　法　官  魏俊明
不以上正本證明與原本無異。
不得再抗告。
                                      書記官  賴尚君
中　　華　　民　　國　　111 　年　　8 　　月　　23　　日